臺灣高等法院臺中分院刑事判決
111年度上訴字第1111號

上  訴  人  
即  被  告  洪佳憲


選任辯護人  楊振裕律師
            鄭絜伊律師
上列上訴人因違反槍砲彈藥刀械管制條例案件，不服臺灣彰化地
方法院109年度訴字第1084號中華民國111年3月24日第一審判決
（起訴案號：臺灣彰化地方檢察署109年度偵字第10620號），提
起上訴，本院判決如下：
    主  文
上訴駁回。
    事  實
一、洪佳憲明知未經中央主管機關之許可，不得持有可發射子彈
    具有殺傷力之槍枝，竟基於非法持有非制式手槍之犯意，於
    民國100年至101年間之某日，在臺中市成功嶺附近某處，自
    其遠方親戚取得如附表所示之非制式手槍1支，而無故持有
    之。嗣於109年9月14日16時40分許，洪佳憲在其位於彰化縣
    ○○市○○路000巷00號住處，與姪子洪建華發生口角衝突，洪
    佳憲憤而以上開手槍毆擊洪建華頭部，致使洪建華受有頭部
    外傷併頭皮撕裂傷3公分、右手挫傷、擦傷等傷害（傷害部
    分未據告訴），經警到場處理，扣得如附表所示之非制式手
    槍，而查悉上情。
二、案經彰化縣警察局彰化分局報告臺灣彰化地方檢察署檢察官
    偵查起訴。
    理  由
壹、證據能力之說明：
    本件認定事實所引用之卷內所有卷證資料（包含人證、物  
    證、書證），並無證據證明係公務員違背法定程序所取得，
    與本案事實亦有自然之關連性，檢察官、上訴人即被告洪佳
    憲（以下稱被告）及辯護人於準備程序迄至本案言詞辯論終
    結，均不爭執該等卷證之證據能力或曾提出關於證據能力之
    聲明異議，且卷內之傳聞書證，亦無刑事訴訟法第159條之4
    之顯有不可信之情況或其他不得作為證據之情形，本院認引
    為證據為適當，是依刑事訴訟法第159條之4、之5等規定，
    下述認定事實所引用之證據方法均有證據能力。
貳、認定犯罪事實所憑之證據及理由：
    上開犯罪事實，業經被告於偵查、原審及本院審理時均坦承
    不諱，並有彰化縣警察局彰化分局搜索扣押筆錄、扣押物品
    目錄表、自願受搜索同意書、彰化縣警察局槍枝初步檢視結
    果影像、刑案照片、內政部警政署刑事警察局109年11月2日
    鑑字第1098007567號鑑定書、法務部調查局物理鑑識實驗室
    110年8月27日調科參字第11023206890號鑑定書、中央警察
    大學110年12月8日校鑑科字第1100011227號函檢送之鑑定書
    在卷可稽，暨如附表所示非制式手槍1支扣案可佐，而可認
    定。
參、論罪之說明：
一、按槍砲彈藥刀械管制條例第7條規定，固於109年6月10日公
    布修正、同年月12日施行，而本案被告非法持有槍枝時間，
    係自100年、101年間某日起至109年9月14日16時40分許為警
    查獲為止，其持有之繼續行為已在新法施行之後，應即適用
    新規定，不生新舊法比較之問題。是核被告所為，係犯槍砲
    彈藥刀械管制條例第7條第4項之非法持有非制式手槍罪。起
    訴書認被告係犯修正前槍砲彈藥刀械管制條例第8條第4項之
    罪，容有誤會，起訴法條應予變更。
二、按槍砲彈藥刀械管制條例所稱非法持有槍、彈罪屬行為繼續
    之繼續犯，非狀態之繼續，其持有自最初著手至查獲為止，
    犯罪行為均在繼續中，即無論在「最初行為」、「中間行為
    」或「行為終了」，祇要其中一部行為在另案所處徒刑執行
    完畢後5年以內者，就該當刑法第47條第1項所定累犯之要件
    。查被告前於100年間，因違反毒品危害防制條例等案件，
    經判處應執行有期徒刑4年2月確定，於104年6月22日縮短刑
    期假釋，因接續執行罰金之易服勞役，於104年7月1日執畢
    釋放，假釋期間付保護管束，於105年5月19日假釋期滿未經
    撤銷，視為執行完畢，此有臺灣高等法院被告前案紀錄表在
    卷可佐，而其非法持有非制式手槍之行為，係自100年、101
    年間某日起至109年9月14日才終了，其持有之一部行為，係
    在前開毒品犯罪所處徒刑執行完畢5年以內，依前開說明，
    該當累犯規定之要件，而應論以累犯。本院考量被告所犯之
    前案犯行為運輸毒品，與本案罪質差異甚大，予以加重最低
    度刑，應屬罪責不相當，依據司法院大法官釋字第775號解
    釋意旨及刑法第47條第1項規定，裁量不予加重所犯罪名之
    最低本刑，僅加重最高度刑。　　
三、槍砲彈藥刀械管制條例之目的，在於保障人民之生命、身體
    安全，而槍砲彈藥刀械管制條例第7條第4項持有非制式手槍
    ，為5年以上有期徒刑，併科新臺幣1千萬元以下罰金，罪責
    甚重，若未區分行為人持有槍砲之數量、目的及所造成之危
    害，一律處以重刑，自非出於特別預防之刑罰目的。查本案
    被告僅持有非制式手槍1枝，且未持有可供使用之子彈，尚
    無法實際以該手槍射擊子彈造成危害；雖持扣案手槍攻擊被
    害人洪建華，但亦是以揮擊方式為之，此與持一般質地堅硬
    之物並無二致；持有之原因為收藏，持有之期間，並未為其
    他犯行，整體犯罪情節尚非嚴重；犯罪後坦承全部犯行，並
    不逃避刑事責任，若本案判處最低度之有期徒刑5年，實屬
    情輕法重，爰依刑法第59條之規定減輕其刑，並予先加後減
    。
肆、上訴駁回部分：
一、原審認被告犯罪事證明確，適用槍砲彈藥刀械管制條例第7
    條第4項規定，審酌其明知具有殺傷力之槍枝，對於他人之
    生命、身體具有相當高的危險性，竟無視於此，為了收藏而
    任意持有，犯罪動機實屬可議；犯後坦承全部犯行，態度良
    好；持有非制式手槍1枝，持有時間甚長；自陳國中畢業，
    領有電腦裝修、造園景觀之證照，目前從事油漆、防水工程
    及太陽能技工，父親罹患肺癌末期等家庭生活、經濟情況，
    兼衡被害人洪建華及公訴人之量刑意見等一切情狀，量處有
    期徒刑2年8月，併科罰金新臺幣5萬元，並諭知罰金如易服
    勞役之折算標準。復說明：扣案如附表所示非制式手搶1支
    ，為違禁物，應依刑法第38條第1項宣告沒收。經核原判決
    認事用法均無違誤，量刑及沒收亦屬允當。
二、被告上訴意旨略以：被告所犯非法持有非制式手搶犯行，依
    罪刑法定主義精神，應依刑法第2條第1項為新舊法比較後，
    適用對被告最有利之修正前槍砲彈藥刀械管制條例第8條第4
    項論科，原判決此部分之法律適用即有違誤。又被告在案發
    後，於警方到場處理其與洪建華之衝突時，即主動交出附表
    所示手槍予警方查扣，並向警員自白持有扣案手槍之事實，
    核與刑法第62條自首要件相符，原判決未依自首規定減輕其
    刑，亦有不當等語。
三、經查：
  ㈠按未經許可持有手槍，其持有之繼續，為行為之繼續，即一
    經持有手槍，罪已成立，但其完結須繼續至持有行為終了時
    為止，故犯罪成立後之繼續持有，乃犯罪行為之繼續，而非
    犯罪狀態之繼續，於其終止持有之前，犯罪行為仍在繼續實
    施之中。又未經許可持有槍彈為繼續犯，於其終止持有之前
    ，犯罪行為仍在繼續實施之中，其間法律縱有變更，但其行
    為既繼續實施至新法施行以後，自無行為後法律變更，應無
    新舊法比較之問題，而應適用其行為終止時之現行槍砲彈藥
    刀械管制條例及刑法論處。查被告非法持有本案非制式手槍
    事實，業據本院認定如前。依據上開說明，被告非法持有本
    案槍彈之時間應至為警查獲日之109年9月14日，其犯行始為
    終止，故槍砲彈藥刀械管制條例第7條規定雖於109年6月10
    日修正公布，並於同年月12日生效施行，然有關本案被告持
    有行為，仍應以終了時作為有無行為後法律變更之比較基準
    時點。從而，本案被告非法持有非制式手槍之行為，應逕行
    適用現行槍砲彈藥刀械管制條例第7條第4項規定，尚不生新
    舊法比較問題。　　
　㈡刑法上所謂自首，乃犯人在犯罪未發覺前，向該管公務員自
    行申告犯罪事實而受裁判之謂。所謂「發覺」，固非以有偵
    查犯罪權限之機關或人員確知其人犯罪無誤為必要，而於對
    其發生嫌疑時，即得謂為已發覺，但此項對犯人之嫌疑，仍
    須有確切之根據得合理之可疑者，始足當之，若單純主觀上
    之懷疑，要不得謂已發生嫌疑。至如何判斷「有確切之根據
    得合理之可疑」與「單純主觀上之懷疑」，主要區別在於有
    偵查犯罪權限之機關或人員能否依憑現有尤其是客觀性之證
    據，在行為人與具體案件之間建立直接、明確及緊密之關聯
    ，使行為人犯案之可能性提高至被確定為「犯罪嫌疑人」之
    程度。倘有偵查犯罪權限之機關或人員由各方尋得之現場跡
    證（如贓物、作案工具、血跡等檢體）、目擊證人等客觀性
    證據已可直接指向特定行為人犯案，足以構建其與具體案件
    間直接、明確及緊密之關聯，使行為人具有較其他排查對象
    具有更高之作案嫌疑，此時即可認「有確切之根據得合理之
    可疑」將行為人提昇為「犯罪嫌疑人」，即應認其犯罪已被
    「發覺」。查證人即本案查獲員警吳子毫就查獲被告非法持
    有手槍之過程，於本院審理時證述：「（問：這個案件你有
    到現場去處理？）是，因為當時我是巡邏勤務，我們接到11
    0報案，我是到場處理的員警」、「（問：當時你是怎麼發
    現這一支扣案的槍枝？）我們巡邏的時候接獲勤務指揮中心
    110報案，報案的內容是寫說被害人的頭部被槍枝打傷，所
    以我們心裡就有底可能會有槍枝出現，到場後，我們一開始
    是沒有查獲到槍枝，後來有跟洪建華詢問說他的頭部是怎麼
    受傷的，洪建華指稱是洪佳憲用槍打傷他，至於怎麼打傷我
    們當時不曉得，後來我們跟洪佳憲曉以大義，有跟他講說如
    果真的由槍枝所傷要坦然面對，洪佳憲就帶我們到廚房把他
    的槍枝取出，整個事情的經過是這樣」、「（問：你們是二
    個警員去，當時是講了多久，被告才承認他有這一把槍？）
    起初我們跟他詢問的時候，他是否認有槍枝，他說他是用刀
    具傷害洪建華，後來是因為跟洪建華詢問的時候，二個人比
    對不合，我們才跟洪佳憲曉以大義，最後才由洪佳憲帶我們
    取出這把槍枝」、「（問：洪建華說他被槍打傷，那時候也
    已經有指出是被告洪佳憲？）對，當時是有，因為他們二個
    就是衝突的兩方」、「（問：在這之前，洪佳憲都沒有跟你
    們在場的警員提到他自己有持槍的這個事實嗎？）在這之前
    當然是沒有跟我們提到，是我們跟他曉以大義的過程中，他
    後來就有坦承了」等語（見本院卷第99至101頁）。又本案
    係洪建華之子洪昱緯撥打110報案專線，110報案紀錄單關於
    案情描述為「有人拿槍朝其父親開槍，頭血流」，亦有彰化
    縣警察局彰化分局109年12月23日函暨檢附之110報案紀錄單
    （見原審卷第73至76之1頁）。是依據上開證人證詞及110報
    案紀錄單可知，證人吳子毫於接獲110勤務指揮中心通知而
    前往案發現場前，即已知悉所處理者為嫌疑人持槍施暴之犯
    罪；抵達現場後，經詢問傷者洪建華而得知被告即是持槍施
    暴之人；復詢問被告相關案情，被告起先仍否認有持槍之情
    ，辯稱係以刀械行兇，經證人勸喻後，始帶同員警前往取出
    如附表所示非制式手槍。準此，證人吳子毫到達案發現場後
    ，依洪建華指述及勤務中心110報案紀錄等客觀情狀，即有
    確切之根據得合理可疑被告另涉嫌持有槍枝，應認被告持有
    槍枝之犯罪已被警方發覺，核與自首之要件不符。
  ㈢證人洪建華雖於本院審理時證述：員警抵達現場，並未告知
    員警係遭被告以槍枝毆擊成傷，記憶中是遭被告以菜刀擊傷
    ，其嗣後至警局製作筆錄時，才知道被告所持兇器為手槍等
    語（見本院卷第105至110頁），然證人於109年9月14日17時
    許之警詢中，對於員警詢問事發經過時，答稱：二人發生口
    角後，被告即跑上2樓，其有聽到被告開關房間以及拉滑套
    聲音，其準備上樓與被告理論，剛走到1樓樓梯口，就與下
    樓之被告相遇，被告拿了1把黑色手槍指著他，其對被告稱
    朝我的心臟開下去，被告接著拿槍朝其頭部敲擊，被告有酗
    酒習慣，喝酒後還會拿槍在眾人面前拉滑套示威等語（見偵
    卷第23至24頁），足見證人於本院審理中所為證詞，明顯係
    為袒護被告，自無可採。從而，被告上訴為無理由，應予駁
    回。　　
據上論斷，應依刑事訴訟法第368條，判決如主文。
本案經檢察官張嘉宏提起公訴，檢察官施清火到庭執行職務。
中　　華　　民　　國　　111 　年　　7 　　月　　27　　日
        　　刑事第六庭    審判長法　官  張  靜  琪
　　　　　　　　　　　　　　    法　官  許  冰  芬
 　　　　　　　　　　　 　　　  法　官  鍾  貴  堯     
　　　　　　　　　　　　　　　                      
以上正本證明與原本無異。     
如不服本判決應於收受送達後20日內向本院提出上訴書狀，其未
敘述上訴理由者，並得於提起上訴後20日內向本院補提理由書（
均須按他造當事人之人數附繕本）「切勿逕送上級法院」。因疫
情而遲誤不變期間，得向法院聲請回復原狀。

                                書記官  何  佳  錡 
　　　　　　　　　　　　　　　　
中　　華　　民　　國　　111 　年　　7 　　月　　27　　日
附表：
扣案物名稱及數量 鑑定單位及鑑定書 鑑定方式及結果  非制式手槍（含彈匣）1枝（槍枝管制編號0000000000） 内政部刑事警察局109年11月2日刑鑑字第1098007567號鑑定書 鑑定方式：檢視法、性能檢驗法   鑑定結果：非制式手槍，由仿手槍外型製造之槍枝，組裝已貫通之金屬槍管而成，擊發功能正常，可供擊發適用子彈使用，認具殺傷力。  法務部調查局物理鑑識實驗室110年8月27日調科參字第11023206890號鑑定書 鑑定方式：外觀檢視法、性能檢驗法   鑑定結果：係仿半自動手槍，槍口内徑約9.35 mm，槍管係金屬製且完全貫通，槍機内有撞針，經操作測試其機械性能良好，擊發功能正常，研判可供擊發適用之子彈，應具殺傷力。  中央警察大學110年12月8日校鑑科字第1100011227號函檢送之鑑定書 鑑定方式：動能測試法   鑑定結果：送鑑非制式手槍進行實彈試射時，順利擊發口徑9x19mm之警用制式子彈，計算得彈頭單位面積動能146.2焦耳/平方公分；達我國司法實務搶彈殺傷力判定標準20焦耳/平方公分的7.3倍，顯示送鑑非制式手槍可擊發口徑9x19 mm之制式子彈，射出具有殺傷力之金屬彈頭。